臺灣宜蘭地方法院交通事件裁定　　　　 96年度交聲字第130號
原處分機關　交通部公路總局臺北區監理所宜蘭監理站
異　議　人
即受處分人　環安交通股份有限公司
代　表　人　李明課
上列受處分人因違反道路交通管理處罰條例案件，對於交通部公
路總局臺北區監理所宜蘭監理站民國96年5月4日所為之宜監字第
裁43─C00000000號裁決聲明異議，本院裁定如下：
    主  文
原處分撤銷。
環安交通股份有限公司不罰。
    理  由
一、按法院受理交通事件，準用刑事訴訟法之規定，道路交通管
    理處罰條例第89條前段定有明文，是最高法院76年台上字第
    4986號判例「認定犯罪事實所憑之證據，雖不以直接證據為
    限，間接證據亦包括在內，然而無論直接或間接證據，其為
    訴訟上之證明，須於通常一般之人均不致有所懷疑，而得確
    信其為真實之程度者，始得據為有罪之認定，倘其證明尚未
    達到此一程度，而有合理之懷疑存在時，事實審法院復已就
    其心證上理由予以闡述，敘明其如何無從為有罪之確信，因
    而為無罪之判決，尚不得任意指為違法。」所揭示刑事訴訟
    法上法院認定事實之最重要原則之一－即認定被告有罪，就
    該有罪事實不能有任何之合理懷疑存在之原則，於法院審理
    行為人違反道路交通管理處罰條例案件時，當有其適用，易
    言之，法院於審理行為人違反道路交通管理處罰條例案件，
    當踐行完畢調查證據之程序後，為事實之認定時，如就原處
    分機關所認定之行為人違規事實仍有合理之訴訟上懷疑，而
    無法確信行為人確有該當於道路交通管理處罰條例各該處罰
    條文之構成要件事實時，此際即應依訴訟上之待證事實「倘
    有懷疑，則從被告之利益作解釋」之證據法則，作對受處分
    人有利之認定。
二、本件原處分機關認異議人即受處分人環安交通股份有限公司
    所有車牌號碼797—AK號營業曳引車所使用之牌照號碼DU—9
    1號營業半拖車之軸距登記為903公分，惟異議人將之變更為
    680公分，異議人有「車身屬不可變更設備變更而行駛」之
    違規行為，嗣於96年3月11日下午5時許，行經省道台二線76
    公里處，為警開單舉發，遂以異議人違反道路交通管理處罰
    條例第18條第1項之規定，裁處異議人罰鍰新臺幣七千二百
    元。
三、按汽車車身、引擎、底盤、電系等重要設備變更或調換，或
    因交通事故遭受重大損壞修復後，不申請公路主管機關施行
    臨時檢驗而行駛者，處汽車所有人新臺幣二千四百元以上九
    千六百元以下罰鍰，道路交通管理處罰條例第18條第1項固
    定有明文。惟訊據異議人堅決否認有任何違反道路交通管理
    處罰條例第18條第1項之變更車身行為，辯稱「異議人所有
    車牌號碼797—AK號營業曳引車所使用之牌照號碼DU—91 號
    營業半拖車之軸距根本沒有變更，異議人遭舉發後，有將DU
    —91號營業半拖車送請宜蘭監理站檢驗，檢驗結果證明該拖
    車之軸距與原始登記之長度相符，根本沒有變更軸距之情事
    ，本件是員警測量錯誤，故原舉發及裁決均有未當。」等語
    ，經查：
（一）牌照號碼DU—91號營業半拖車登記之軸距為903公分之事
      實，有拖車新領牌登記書一件在卷可稽。
（二）其次，舉發員警詹能新於攔檢時，固然丈量認為DU—91號
      營業半拖車之軸距為680公分，遂以北縣警交字第C000000
      00號舉發違反道路交通管理事件通知單，對於異議人開單
      告發，然「異議人所有之DU—91號營業半拖車於96年3月1
      1日下午5時許，行經省道台二線76公里處，遭員警詹能新
      舉發違規變更軸距後，異議人已於同年月26日將DU—91號
      營業半拖車送至宜蘭監理站，由宜蘭監理站負責車輛檢驗
      之職員乙○○檢驗，依宜蘭監理站檢驗丈量之結果，認為
      DU—91號營業半拖車之軸距確為903公分，與登記之長度
      相符，且於檢查的過程中，並未發現該車有因軸距加長或
      變短所生之焊接或油漆等情況，並未發現該車軸距有改裝
      之情況，檢驗結果認為DU—91號營業半拖車之軸距沒有變
      更，是合法的。」等事實，業據證人乙○○於本院調查時
      結證明確（見本院卷第33至35頁），並有北縣警交字第C0
      0000000號舉發違反道路交通管理事件通知單、96年3月26
      日汽車檢驗紀錄表各一件在卷可佐，是員警詹能新之舉發
      是否正確，已非無疑。
（三）況且，「異議人所有之DU—91號營業半拖車於96年5月20
      日零時55分許，行經省道台二線75.3公里處再遭同一員警
      詹能新舉發違規變更軸距後，異議人已於同年6月14日將D
      U—91號營業半拖車送至宜蘭監理站，由宜蘭監理站負責
      車輛檢驗之職員甲○○檢驗，依宜蘭監理站檢驗丈量之結
      果，認為DU—91號營業半拖車之軸距確為903公分，與登
      記之長度相符，且於檢查的過程中，並未發現該車車身或
      軸距有改裝過之痕跡，檢驗結果認為DU—91號營業半拖車
      之軸距沒有變更，是合法的。」等事實，亦據證人甲○○
      於本院調查時結證明確（見本院卷第35至36頁），並有北
      縣警交字第C00000000號舉發違反道路交通管理事件通知
      單、96年6月14日汽車檢驗紀錄表各一件在卷可佐。而查
      拖車車身係屬鋼鐵製品，若欲將車身軸距變短，自須切除
      或變更部分車身鋼鐵結構，若欲回復原狀，同樣必須銲回
      或變更部分車身鋼鐵結構，以上二者均會在車身留下變動
      之痕跡，監理站專門驗車人員豈有看不出車身及軸距遭變
      動過痕跡之理。又變更車身軸距（變短或復原）需耗費相
      當之時間及金錢，殊難想像汽車所有人會有「將軸距變短
      後，遭舉發，便將軸距復原後，送請監理機關檢驗，於檢
      驗合格後，又將軸距變短後，嗣再遭舉發，又將軸距復原
      後，再送請監理機關檢驗。」之舉止。因此，由DU—91號
      營業半拖車二次遭同一員警舉發後，經宜蘭監理站二位不
      同驗車專責人員檢驗之結果，均認為該車軸距沒有變更，
      且未發現該車車身或軸距有改裝過之痕跡等情節，益徵員
      警詹能新之舉發並非正確，異議人所辯「DU—91號營業半
      拖車之軸距並未變更，應係員警丈量錯誤，舉發錯誤。」
      乙節，應屬可採。
（四）此外，復查無其他積極證據證明異議人確有原處分機關所
      指道路交通管理處罰條例第18條第1項「車身屬不可變更
      設備變更而行駛」之違規行為，揆諸首揭一之說明，自應
      為有利於異議人之認定。從而，本件尚不能證明異議人有
      「車身屬不可變更設備變更而行駛」之違規行為，原處分
      機關未察，遽對異議人為前開裁決，即難認為允當，是本
      院認異議人之異議為有理由，爰將原處分撤銷，改諭知異
      議人不罰，以資適法。
據上論斷，應依道路交通案件處理辦法第20條前段，裁定如主文
。
中　　華　　民　　國　　96　　年　　9　　月　　 10　　日
                  交通法庭法　官  劉家祥
以上正本證明與原本無異。
如不服本裁定，應於裁定送達後5日內向本院提出抗告狀。（需
附繕本）
                          書記官  邱淑秋
中　　華　　民　　國　　96　　年　　9 　　月　　13　　日
